【裁判字號】    90,易,293
【裁判日期】    901126
【裁判案由】    恐嚇取財
【裁判全文】
臺灣花蓮地方法院刑事判決                        九十年度易字第二九三號
    公  訴  人  臺灣花蓮地方法院檢察署檢察官
    被      告  甲○○
    被      告  丙○○
右列被告因恐嚇取財案件，經檢察官提起公訴（九十年度偵字第一一○○號），本院
判決如左︰
    主  文
甲○○連續意圖為自己不法之所有，以恐嚇使人將本人之物交付，累犯，處有期徒刑
壹年陸月。
丙○○無罪。
    事  實
一、甲○○前曾於民國八十二年間因違反肅清煙毒條例案件，經台灣高等法院花蓮分
    院判處有期徒刑三年六月確定，又於八十三年間因妨害自由案件，經本院判處有
    期徒刑八月確定，二案接續執行於八十八年五月二十四日縮刑期滿執行完畢，仍
    不知悔改，於九十年二月十九日七時三十分許，在花蓮縣吉安鄉○○村○○○街
    一四五號與乙○○、丁○○及陳惟寬玩撲克牌時，因懷疑乙○○等人詐賭，甲○○竟意圖為自己不法所有之概括犯意，命上述三人將身上金錢交付，甲○○並喝
    令其等將雙手放於桌面，若不從即予殺害，三人因不從，甲○○即以非其所有之
    木棍（未扣案）或以徒手方式毆打上述三人，致乙○○、丁○○、陳惟寬心生畏
    懼，而交付或任甲○○取走乙○○身上之新臺幣（下同）一萬四千元、丁○○身
    上之七千六百元及陳惟寬身上之八萬餘元。甲○○承前之概括犯意，連續於同年
    三月間，在不詳地點多次以電話向乙○○索討金錢，乙○○因恐再遭毆打，而於
    同年三月八日十四時許在花蓮縣吉安鄉仁里郵局將二萬元匯入甲○○指定之丙○○（查與甲○○無犯意聯絡或行為分擔之情形）郵局帳戶，再由甲○○持丙○○
    交付之提款卡提領花用。
二、案經花蓮縣警察局移請台灣花蓮地方法院檢察署檢察官偵查起訴。
    理  由
壹、有罪部分：
一、被告甲○○於本院訊問時坦承部分犯行，其供稱：我於九十年二月十九日八時三
    十分許，在花蓮縣吉安鄉○○村○○○街一四五號我叔叔的住處與乙○○、丁○○及陳惟寬玩撲克牌十三支，我沒有看到陳惟寬身上有鉅款，當時是因為我分到
    十四支牌，我輸牌，但是他們沒有人說少一支牌，所以我出手先打乙○○，他們
    三個人都有被我打，我也有拿麻將桌旁邊的木製框框打他們三人。他們牌發錯被
    我發現時，他們就說錢要還我了，並且陳惟寬的錢已經放在桌上了，乙○○也說
    錢要還我，但我一時衝動還是出手打他們。錢都是他們自己拿出來，多少錢我不
    記得了，我沒有拿菜刀叫他們把錢拿出來；之後乙○○有匯二萬元給我，這是我
    向乙○○借的云云。
二、前述事實，除有被告甲○○坦承之部分情節外，尚經被害人乙○○、丁○○於警
    訊、本院審理時，被害人陳惟寬於警訊、本院囑託台灣彰化地方法院訊問時指訴
    歷歷，且互核相符，復有證人即接骨所負責人黃金和於警訊中證述可參，及郵政
    國內匯款執據、自動櫃員機交易明細表、郵政存簿附卷可稽。事證明確，被告甲○○前述辯詞應係事後卸責之詞，並不可採。其犯行確可認定。
三、核被告甲○○所為，係犯刑法第三百四十六條第一項之恐嚇取財罪。被告甲○○
    先後多次行為，時間緊接，犯罪構成要件相同，顯係基於概括犯意反覆為之，為
    連續犯，以一罪論，並依法加重其刑。又被告甲○○於九十年二月十九日之一恐
    嚇取財行為同時恐嚇三人，為想像競合犯，應從一重處斷。再查：被告甲○○有
    事實欄所載之犯罪科刑執行情形，此有台灣高等法院被告全國前案紀錄表一份可
    參，其受有期徒刑執行完畢後，五年以內再犯有期徒刑以上之本罪，為累犯，應
    依法加重其刑，並遞加重之。爰審酌被告甲○○素行不佳，其正值壯年，卻不思
    正當工作賺取所需金錢，而向人恐嚇取財，使被害人心生恐懼，所生危害非輕，
    且其取得之金錢共約十餘萬元，暨其犯罪手段、智識程度及被告犯罪後之態度等
    一切情狀，量處如主文所示之刑。末查被告甲○○恐嚇取財所用之木棍非其所有
    ，此有被告甲○○供述及被害人陳惟寬陳述可憑，自無從宣告沒收，附此敘明。
貳、無罪部分：
一、公訴意旨略以：被告丙○○與甲○○意圖為自己不法之所有，共同命乙○○、丁○○、陳惟寬將身上金錢交付，由丙○○持菜刀在旁看守以防止逃跑，甲○○並
    喝令其等將雙手放於桌面，若不從即予殺害。三人因不從，甲○○及丙○○即以
    木棍、徒手加以毆打，再從其三人身上共取得九萬餘元。因認被告丙○○涉犯刑
    法第三百四十六條第一項之恐嚇取財罪嫌云云。
二、按犯罪事實應依證據認定之，無證據不得推定其犯罪事實；又不能證明被告犯罪
    者，應諭知被告無罪之判決，刑事訴訟法第一百五十四條、第三百零一條第一項
    分別定有明文。再按告訴人之告訴，係以使被告受刑事訴追為目的，是其陳述是
    否與事實相符，仍應調查其他證據以資審認（最高法院五十二年台上字第一三○○號判例參照）。又事實之認定，應憑證據，如未能發現相當證據，或證據不足
    以證明，自不能以推測或擬制之方法，為裁判基礎（最高法院四十年台上字第八
    六號判例參照）。再者，認定不利於被告之事實，須依積極證據，苟積極證據不
    足為不利於被告事實認定時，即應為有利於被告之認定，更不必有何有利之證據
    （最高法院三十年上字第八一六號判例）；而所謂「積極證據足以為不利被告事
    實之認定」係指據為訴訟上證明之全盤證據資料，在客觀上已達於通常一般之人
    均不致於有所懷疑，而得確信被告確曾犯罪之程度，若未達到此一程度，而有合
    理懷疑之存在時，即無從為有罪之認定（最高法院七十六年台上字第四九八六號
    判例）。
三、訊據被告丙○○則堅決否認其涉前開公訴人所指之罪嫌，辯稱：我只有在旁邊看
    被告甲○○與乙○○等人玩牌，後來我就離開了，他們發生爭執的事情我都不知
    道等語。本件公訴人認被告丙○○涉犯右揭罪嫌，無非以被害人乙○○、丁○○
    之指訴，證人黃金和之證詞，及郵政存簿儲金簿、郵政國內匯款執據、金融卡、
    自動櫃員機交易明細表暨被告丙○○於警訊時自承甲○○叫其看住乙○○、丁○○及陳惟寬不讓逃走等，作為認定被告丙○○涉有本件罪嫌之依據。經查：被告
    丙○○固於警訊中坦承於九十年二月十九日七時三十分許被告甲○○與乙○○等
    人發生爭執時，被告甲○○叫伊看住乙○○、丁○○及綽號「阿寬」之男子（即
    陳惟寬），不要讓他們逃走等情（警訊卷十六頁參照），惟被害人乙○○於本院
    訊問時、陳惟寬於本院囑託台灣彰化地方法院訊問時均證稱：當時被告甲○○有
    叫被告丙○○去拿刀子來控制我們，但被告丙○○不肯，只是站在旁邊，被告甲○○又叫被告丙○○看好我們不要讓我們跑走，但被告丙○○都沒有聽他的話，
    沒有幫助被告甲○○的意思等語（本院卷五四頁、七二頁筆錄參照），可見被告
    丙○○當時雖然在場，但並無幫助被告甲○○或聽從被告甲○○之指示為不利於
    被害人之行為，再者，被告甲○○亦供稱此事全為其所為，與被告丙○○無關，
    核與被害人乙○○、陳惟寬前開所述情節相符，至於被害人丁○○雖於本院訊問
    時指稱被告丙○○當時對我說你不要跑，叫我進來云云，但其此部分之指訴並無
    其他證據可為佐證，自不能僅憑被害人丁○○此部分之陳述，推認被告丙○○與
    被告甲○○就前述犯行有犯意聯絡或行為分擔。又查證人黃金和之證詞僅係證明
    被害人乙○○曾於九十年二月十九日九時三十分許因傷至該處就診，而郵政存簿
    儲金簿、郵政國內匯款執據、金融卡、自動櫃員機交易明細表係證明被告乙○○
    有匯款給被告甲○○二萬元之證明，均不能作為被告丙○○有為公訴人所指犯行
    之佐證。是本院綜合本案全盤證據資料，認在客觀上尚未達於通常一般之人均不
    致有所懷疑，而得確信被告丙○○確曾犯罪之程度，此外，再經本院依職權調查
    結果後，亦無其他確切之證據足認被告丙○○涉有本件犯行，揆諸首揭規定，自
    應對被告丙○○為無罪之諭知。
據上論斷，應依刑事訴訟法第二百九十九條第一項前段、第三百零一條第一項，刑法
第五十六條、第三百四十六條第一項、第五十五條、第四十七條、罰金罰鍰提高標準
條例第一條前段，判決如主文。
中      華      民      國九十    年    十一      月  二十六    日
                                  臺灣花蓮地方法院刑事庭
                                      法  官  楊  碧  惠
右正本證明與原本無異。
如對本判決不服，應於送達後十日內，向本院提出上訴狀。（應抄附繕本）告訴人或
被害人如對於本判決不服者，應具備理由請求檢察官上訴，其上訴期間之計算係以檢
察官收受判決正本之日期為準。
                                      法院書記官
中      華      民      國        九十    年    十二      月    五      日
附錄本判決論罪之法律條文：
刑法第三百四十六條第一項：
意圖為自己或第三人不法之所有，以恐嚇使人將本人或第三人之物交付者，處六月以
上五年以下有期徒刑，得併科一千元以下罰金。


司法院資訊處製作；財團法人民間司法改革基金會備份。
